【裁判字號】    90,判,2093
【裁判日期】    901115
【裁判案由】    綜合所得稅
【裁判全文】
最  高  行  政  法  院  判  決                    九十年度判字第二○九三號
    原      告  甲○○
    被      告  財政部臺灣省北區國稅局
    代  表  人  林吉昌
右當事人間因綜合所得稅事件，原告不服行政院中華民國八十九年二月二十九日台八
九訴字第○五九六六號再訴願決定，提起行政訴訟。本院判決如左：
    主  文
原告之訴駁回。
訴訟費用由原告負擔。
    事  實
緣原告係執業西醫師，開設慶長牙醫診所，其民國八十二年度綜合所得稅結算申報，
列報該診所執行業務所得新台幣（下同）七一四、二四九元，被告調整核定為一、三
四九、一一四元。原告不服，申經復查結果，准予追減執行業務所得三一八、八九○
元。原告仍未甘服，提起一再訴願均遭決定駁回，遂提起本訴。茲摘兩造訴辯意旨
於次：
原告起訴意旨略謂：一、自與勞保局簽訂後，患者大多採勞保就診，我想大部份的牙
科基層醫療院所應該都一樣，否則大多數的診所就不會簽約，自然自費的患者甚少接
到，一年內平均每月一－二人，原告初次開業，誤填資料，不知每天門診人數是指自
費人數，以為是一天所看的人數。（勞保人數加自費人數）故與事實相差甚多，曾有
專員前來督導，應有檔案可供查詢。二、至於假牙的顆數，是在稅務員極力要求之下
完成，指出〝每月至少要十幾顆才可以〞並且拿出別家診所同樣開在正義北路上（ ×
修牙醫診所）作為範例．並且說明每一家都是這樣寫的。接著簽名、蓋章也是在該員
所謂的〝例行公事〞下完成，難道這是過份相信政府的公信力所造成的結果？況且第
二年同一位稅務員提及：〝怎麼會比前一年少〞？試問醫療行為並非一般買賣？如何
能以一定的業績來要求？三、現今診所一家家林立，短短的正義北路就開了十三家，
景氣又是一年不如一年況且開業之初，病患來源極不穩定，如何能以一般上軌道之同
業來認定。四、主要的差別在於自費人數，和假牙的顆數有出入，因原告初次開業尚
無填寫的經驗，以致誤填資料再加上訪查的稅務員，強迫誘導，以致填寫的資料與事
實不符，懇請貴院能予以重新核定。
被告答辯意旨略謂：一、按「稽徵機關進行調查或復查時，納稅義務人應提示有關各
種證明所得額之帳簿、文據；其未提示者，稽徵機關得依查得之資料或同業利潤標準
，核定其所得額。」為所得稅法第八十三條第一項所明定。次按「執行業務者於規定
期限內辦理結算申報並能提供證明所得額之帳簿、文據調查者，其執行業務所得，應
依帳載核算認定。其未依規定提供調查者，應依所得稅法第八十三條及同法施行細則
第十三條規定之收費及費用標準核定其所得額。」復為執行業務所得查核辦法第八條
所明定。二、本件原告為慶長牙醫診所負責人，被告初查核定該診所八十二年度自費
門診收入三○○、○○○元（計算式：200元×300天×5人=300,000元 ）及鑲牙收入
計六二一、○○○元〔計算式：瓷牙：6000元× (10+5)/2顆×12月=540,000元 ，金
屬牙：1,500元× (6+3)/2顆×12月=81,000元〕，原告不服，主張自費患者每月平均
一至二人，鑲牙收入核定過高云云申請復查，經查慶查牙醫診所八十二年度並未設帳
，是依前揭法條規定應依查得資料核定，經依卷附訪查記錄表之記載核算，自費門診
收入為一四八、五○○元〔計算式：(120+100)/2(元)×300天× (3+6)/2=148,500元
〕，鑲牙收入為四三二、○○○元〔計算式：瓷牙：(4,000+3,500)/2(元)×(5+10)/
2顆×12月=337,500元，金屬牙：(2,000+1,500)/2(元)× (6+3)/2顆×12月= 94,500
元〕，其與原核定之差額三四○、○○○元，復查決定准予追減，揆諸前揭法條規定
，並無不合，請予維持。三、原告訴稱其初次開業，誤填資料不知每天門診人數是指
自費人數，以為是一天所看之人數（勞保人數加自費人數），至於假牙（鑲牙）顆數
係在稅務員極力要求下所填寫之顆數等語，查行政法院三十六年判字第十六號判例「
當事人主張事實，須負舉證責任，倘其所提出之證據，不足為主張事實之證明，自不
能認其主張之事實為真實。」之意旨，原告既未能提出相關事證，空言主張，核無足
採。原處分並無違誤，請駁回原告之訴。
    理  由
按「執行業務者至少應設置日記帳一種，詳細記載其業務收支項目，帳簿使用前，並
應送主管稽徵機關登記驗印。業務支出，應取得確實憑證。憑證及帳冊最少應保存五
年。」、「稽徵機關進行調查或復查時，納稅義務人應提示有關各種證明所得額之帳
簿、文據；其未提示者，稽徵機關得依查得之資料或同業利潤標準，核定其所得額。
」為所得稅法第十四條第一項第二類及同法第八十三條第一項所明定。次按「執行業
務者於規定期限內辦理結算申報並能提供證明所得額之帳簿、文據調查者，其執行業
務所得。應依帳載核算認定。其未依規定提供調查者，應依所得稅法第八十三條及同
法施行細則第十三條規定之收費及費用標準核定其所得額。」復為執行業務所得查核
辦法第八條所明定。本件原告八十二年度綜合所得稅結算申報案，自行申報執行業務
所得七一四、二四九元，經被告所屬三重稽徵所核定為一、三四九、一一四元，併課
其當年度綜合所得稅，補徵稅款一○三、八三五元，原告不服，以原核定勞保收入中
三八一、七○○元係於八十一年度取得並已申報為當年度所得，應予扣除；又其患者
多以勞保身分就診，自費患者每月僅一、二人，收費平均為一五○元，且鑲牙收入亦
核定過高，實際收入不及訪查記錄之一半云云，申經復查決定，以原核定係按台閩地
區勞工保險局（八十五年七月一日改制為勞工保險局，以下簡稱勞保局）開立之扣繳
憑單核定勞保門診收入二、六七五、四四六元，掛號費收入一六九、二五○元，原告
主張其中三八一、七○○元係八十一年度收取並申報為當年度所得，經依勞保局八十
一年度實付但未列入當年度所得扣繳憑單給付總額應補列於八十二年度所得扣繳憑單
給付總額明細表及原告八十一年度綜合所得稅結算申報書查核結果，所稱屬實，乃准
予核減門診收入三八一、七○○元及掛號費收入二七、五五○元。又慶長牙醫診所八
十二年度並未設帳，依首揭規定應依查得資料核定，被告乃依當年度二次訪查記錄表
核算其自費門診收入及鑲牙收入，而該訪查記錄表業經原告簽認，主張自費患者每月
平均一、二人云云，核不足採。惟經按訪查記錄表之記載核算其自費門診收入為一四
八、五○○元〔計算式：(120+100)元/2×300天× (3+6)人/2=148,500元〕，鑲牙收
入為四三二、○○○元〔計算式：瓷牙 (4,000+3,500)元/2× (5+10)顆/2× 12=337
,500 元，金屬牙 (2,000+1,500)元/2× (6+3)/2顆×12=94,500元〕，其與原核定之
差額三四○、五○○元准予追減，合計追減執行業務收入七四九、七五○元，扣除百
分之四十之必要費用後，准予追減執行業務所得三一八、八九○元。揆諸首揭規定，
核無違誤，一再訴願決定遞予維持，亦無不合。至原告起訴主張各節，除原決定業已
論明，不再贅述外，查依原處分卷附八十二年度執行業務所得訪查紀錄表登載掛號費
收入為五十元，該訪查紀錄表既經原告簽章認證無訛，自屬真正。至原告主張訪查紀
錄表係受訪查人員強迫誤道，致誤填資料，與實情不符，且掛號費每人僅收三十元，
並非五十元云云，既與經原告簽章認證之該紀錄表所載不符，而原告復未能就其主張
舉具體事證以實，空言主張，自不足採。其起訴意旨難謂有理，應予駁回。
據上論結，本件原告之訴為無理由，爰依行政訴訟法施行法第二條、行政訴訟法第九
十八條第三項前段，判決如主文。
中    華    民    國      九十      年      十一      月      十五      日
                    最 高 行 政 法 院  第 五 庭
                                審 判 長 法  官      廖  政  雄
                                         法  官      趙  永  康
                                         法  官      林  清  祥
                                         法  官      鍾  耀  光
                                         法  官      姜  仁  脩
右  正  本  證  明  與  原  本  無  異
                                         法院書記官  彭  秀  玲
中    華    民    國      九十      年      十一      月      十六      日


司法院資訊處製作；財團法人民間司法改革基金會備份。
